【裁判字號】    98,審抗,165
【裁判日期】    980616
【裁判案由】    拍賣抵押物
【裁判全文】
臺灣臺北地方法院民事裁定             98年度審抗字第165號
抗  告  人  甲○○即陳明樹）.
相  對  人  安泰商業銀行股份有限公司
法定代理人  乙○○
上列當事人間拍賣抵押物事件，抗告人對於民國98年5月20日本
院97年度審司拍字第236號裁定提起抗告，本院裁定如下：
    主  文
抗告駁回。
抗告程序費用新台幣壹仟元由抗告人負擔。
    理  由
一、相對人於原審聲請意旨略以：抗告人於民國94年7月25日，
    以其所有如原審裁定附表所示之不動產，為擔保第三人陳世
    勇及抗告人對相對人所欠借款之清償，設定新台幣（下同）
    780萬元之最高限額抵押權，存續日期自94年7月25日起至
    124年7月24日止，債務清償期依照各個債務契約所定清償日
    期，並經登記在案。嗣陳世勇邀同抗告人為連帶保證人於94
    年7月21日向相對人借款650萬元，借款期限為15年，約定利
    息按機動計算調整，如未依約償還，全部債務視為到期，除
    加計遲延利息外，其逾期在6個月內，按上開利率10％，逾
    期超過6個月者，按上開利率20％計付違約金。詎借款人未
    依約償還本息，迭經催告仍不履行，尚欠6,050,679元未清
    償，為此聲請拍賣抵押物以資受償，並提出抵押權設定契約
    書、他項權利證明書、貸款契約書、土地及建物登記簿謄本
    等件影本為證。原審法院依形式上審查後予以准許。
二、抗告意旨略以：抗告人屢次委由女婿李紀富向相對人表明願
    依本院98年度司促字第4179號支付命令清償債務之旨，惟相
    對人非但不予同意，亦未計算上開支付命令應給付之本金、
    利息及違約金金額若干。爰依法提起抗告求為廢棄原裁定，
    並命相對人計算抗告人應給付之債務金額，暨塗銷抵押權登
    記云云。
三、按抵押權人於債權已屆清償期而未受清償者，得聲請法院拍
    賣抵押物，就其賣得價金而受清償，民法第873條第1項定有
    明文。又聲請拍賣抵押物，屬非訟事件，法院所為准許與否
    之裁定，無確定實體法上法律關係存否之性質，於債權及抵
    押權之存否，並無既判力，故只須其抵押權已經依法登記，
    且債權已屆清償期而未受清償，法院即應為准許拍賣之裁定
    。而對於此項法律關係有爭執之人，為保護其權利，得提起
    訴訟，以謀解決，不得僅依抗告程序聲明其爭執，並據為廢
    棄准許拍賣抵押物裁定之理由（最高法院51年台抗字第269
    號判例、94年台抗字第270號裁定意旨參照）。經查，本件
    抗告人雖以相對人未計算債務金額為由提起抗告，惟此僅涉
    及兩造間債權債務範圍之實體爭執，依前開說明，應另行提
    起訴訟，以資解決。至抗告人雖陳稱相對人不接受伊依本院
    98年度司促字第4179號支付命令清償債務云云，然相對人是
    否憑已取得之確定支付命令為執行名義行使債權，抑或另依
    法定程序取得准許拍賣抵押物之裁定並據以聲請強制執行，
    僅涉及相對人行使債權方式之擇定，亦非本件非訟程序所得
    審究。又相對人就系爭抵押權所擔保之債權（借款）存在及
    其清償期已屆至一節，既已於原審提出抵押權設定契約書、
    他項權利證明書、貸款契約書、土地及建物登記簿謄本予以
    釋明，原審就相對人所提上開證物為形式上審查，認為確有
    上開抵押權登記擔保範圍之債權存在，債權並已屆清償期而
    未受償，乃裁定准予拍賣系爭抵押物，於法並無不當。從而
    ，抗告意旨指摘原裁定不當，求予廢棄，為無理由，應予駁
    回。
四、據上論結，本件抗告為無理由，依非訟事件法第46條、第21
    條第2項、24條第1項，民事訴訟法第495條之1第1項、第449
    條第1項、第78條，裁定如主文。
中    華    民    國    98    年    6     月    16    日
                  民事第六庭  審判長法  官  劉坤典
                                    法  官  賴錦華
                                    法  官  林秀圓
以上正本係照原本作成
如不服本裁定，僅得於收受本裁定正本送達後10日內，以適用法
規顯有錯誤為理由，向本院提出再抗告狀，（須附繕本 1份及繳
納再抗告裁判費新台幣 1,000元），經本院許可後始可再抗告。
中    華    民    國    98    年    6     月    16    日
                                    書記官  馮姿蓉


司法院資訊處製作；財團法人民間司法改革基金會備份。
